【裁判字號】    92,訴,266
【裁判日期】    920717
【裁判案由】    強盜等
【裁判全文】
臺灣板橋地方法院刑事判決                          九十二年度訴字第二六六號
    公  訴  人    臺灣板橋地方法院檢察署檢察官
    被      告    丙○○
    指定辯護人    甲○公設辯護人黃青慧
    被      告    丁○○
    選任辯護人    余鐘柳律師
右列被告因強盜等案件，經檢察官提起公訴（九十一年度偵字第九四四四號），甲○
判決如左：
    主  文
丙○○意圖為自己不法之所有，而搶奪他人之動產，累犯，處有期徒刑壹年貳月。扣
案之水果刀刀殼壹支沒收。
丁○○販賣第一級毒品，未遂，處有期徒刑柒年貳月。扣案之海洛因拾壹包（驗餘淨
重伍點肆公克）均沒收銷燬。
    事  實
一、丙○○前於民國八十六年間因恐嚇罪，經臺灣高等法院判決有期徒刑八月確定，
    甫於八十六年十月十六日縮刑執行完畢，猶不知悔改，因染有毒癮，明知沒錢購
    買第一級毒品海洛因，仍於九十一年五月二十二日下午一時二十八分至二時十八
    分間，多次以其自己之行動電話（門號為0000000000號）撥打門號0
    000000000號行動電話（該行動電話原為丁○○之男友戊○○所有，惟
    戊○○於九十一年五月二十一日因毒品危害防制條例案件，經通緝到案後，已將
    該行動電話交由丁○○代為持有保管）與丁○○聯絡，佯稱欲購買海洛因，適因
    丁○○亦將原本供其與男友共同施用之海洛因十一小包（驗餘淨重五點三四公克
    ）、殘渣袋七個、分裝匙一支隨身攜帶外出，以避免警察再去其男友於臺北縣土
    城市○○街之租屋處搜索，故丁○○於接獲丙○○所打上開電話後，即基於意圖
    營利之決意，向丙○○表示戊○○已於昨日遭警逮獲，其正欲前往臺灣板橋地方
    法院看是否能探視或辦理交保，順便約定在臺灣板橋地方法院門口見面以進行海
    洛因之交易，丁○○並為分散風險，在臺北縣土城市○○路○段附近，先將一部
    分之海洛因六小包（驗餘淨重四點六四公克）、分裝匙乙支、殘渣袋六個等物交
    由陪同前往法院之友人乙○○置於胸罩內藏匿（惟乙○○不知丁○○與丙○○間
    約定交易毒品之情），丁○○另將其餘之五小包海洛因（驗餘淨重０點七公克）
    及殘渣袋一小包藏放於自己之皮包內，攜帶前往約定地點欲販賣海洛因予丙○○
    ，嗣於同日十四時三十分許（起訴書誤載為五十五分許），丙○○在臺灣板橋地
    方法院門口見到依約前來之丁○○後，丙○○因身上沒錢，原本即無購買海洛因
    之意，竟意圖為自己不法之所有，持自己所有之水果刀刀殼（未有刀身）一支，
    上前自後抵住丁○○之腰部，恫嚇丁○○不要動並交出海洛因，丁○○心生畏懼
    ，惟往後看到丙○○所持有之物為水果刀刀殼，即不肯交付海洛因予丙○○，丙○○見丁○○緊抓著自己之皮包，即承前為自己不法所有之意圖，變更其恐嚇取
    財之犯意為搶奪財物之犯意，趁丁○○不備之際，出手搶奪丁○○手中之皮包（
    內有現金新臺幣【下同】七千零五十元、國民身分證乙枚、行動電話乙支【門號
    0000000000號，為丁○○自己所有行動電話】、海洛因五小包及殘渣
    袋一小包等物），丁○○見狀即與之拉扯，在旁之乙○○不明究裡，大喊搶劫，
    此際適丁○○之皮包提帶因拉扯斷裂，丙○○即搶得該只皮包，迅速逃離現場，
    惟為臺灣板橋地方法院大門之執勤法警陳明生查覺，立即吹哨追趕，臺灣板橋地
    方法院檢署法警喬鴻潔、黃志榮見狀亦加入追趕，丙○○則邊跑邊將所搶得皮包
    、水果刀刀殼、安全帽等物品沿路丟下，以湮滅罪證，惟仍在臺北縣土城市○○
    路九十九巷之土城運動公園旁遭追趕前來之法警喬鴻潔、黃志榮逮獲，並查扣其
    所有丟在地上之水果刀刀殼乙支，而丁○○及乙○○二人隨後撿拾丙○○搶得之
    皮包後亦尾隨到場，經丙○○當場向法警喬鴻潔、黃志榮表示其不是要搶錢而係
    要搶該皮包內之毒品，始查悉丁○○上開販賣海洛因未遂犯行，並在丁○○之皮
    包內查扣海洛因五小包（驗餘淨重０點七公克）、殘渣袋乙個，及在乙○○胸罩
    內查扣丁○○所寄放之海洛因六小包（重約四點六四公克）、分裝匙乙支、殘渣
    袋六個，另扣得丁○○所持有門號為0000000000號行動電話一支，而
    將丙○○、丁○○及乙○○交由獲報前來之警察帶回偵訊（丙○○、丁○○、乙○○所涉施用毒品部分，均另案偵辦）。
二、案經臺北縣警察局移送臺灣板橋地方法院檢察署檢察官偵查起訴。
    理  由
一、訊據被告丙○○、丁○○均矢口否認其等分別有右揭搶奪、販賣第一級毒品海洛
    因未遂之犯行，被告丙○○辯稱：伊沒有搶她，伊那天打電話是要打給丁○○的
    男朋友，要借錢，但是是丁○○接的，丁○○說她那天剛好在板橋地院幫男朋友
    交保，伊要跟丁○○借錢所以約在法院門口，伊因為有吃海洛因之戒毒藥品，所
    以迷迷糊糊的，就跟丁○○拉扯，乙○○不認識伊，所以叫搶劫，伊一時緊張才
    跑，伊不知道丁○○身上有毒品，伊也沒有要跟她買毒品，伊當天只有拿刀殼，
    沒有拿刀子云云，被告丁○○辯稱：他打電話給伊是為了要找伊男朋友，他說他
    要來法院，他一來就叫伊借錢，伊等二人就在那邊拉扯，乙○○才喊搶劫，他一
    緊張就跑了，乙○○身上的海洛因是她自己的，伊不想拖她下水，才說是伊寄放
    在她那邊的，查獲的海洛因是伊跟伊男朋友平時要用的，當天伊是準備要將男友
    的東西拿來法院給她男友，因為伊怕警察去家裡搜索，才將東西帶出來云云，經
    查：
    （一）、被告丙○○部分：
        (1)、右揭被告丙○○搶奪被告即被害人丁○○皮包之事實，業據被害人謝淑
            芬於警訊時指稱：當時伊與伊同事乙○○於板橋地方法院前，因要看伊
            男朋友戊○○，忽然有一名男子前來拉住伊皮包叫伊把東西拿出來，於
            是伊跟他說這是伊皮包幹麻給你，對方拿出刀子頂住伊腰部對伊說他有
            刀子，你要不要把皮包交出來，於是伊跟對方一拉扯，對方搶走伊皮包
            後，伊朋友即大喊搶劫，不久該名男子即遭法警當場逮捕等語（見偵卷
            第七頁背面），及於偵查中陳稱：（檢察官問：侯男搶奪你皮包否？）
            是，伊走到法院門口時，侯男拿疑似刀子之物抵住伊腰際，叫伊不要動
            ，並動手搶伊皮包，伊和他拉扯，皮包帶子掉地，伊朋友乙○○喊搶劫
            ，侯男逃跑等語（見偵卷第一百三十三頁），嗣於甲○調查時亦稱：侯
            當天有打二通電話給伊，伊說伊在法院，伊來找伊以前男朋友．．．伊
            在法院門口時，侯就衝過來，他問伊長什麼樣子，伊說伊在講電話，他
            就衝過來，他拿一個水果刀殼抵住伊腰部，後來拉扯伊的包包，拉伊的
            包包時乙○○就喊搶劫，包包帶子斷了就被他搶走了，法警就追出來，
            （法官問：侯拿刀殼時你是否無法抗拒？）他當時叫伊不要動，伊還是
            跟他拉扯包包，他又拿刀殼抵著伊腰部，伊會怕，伊與他拉扯三、四下
            包包就被拉斷了，當時伊有往後看，是看到刀殼等語（見甲○九十二年
            二月二十六日訊問筆錄）屬實，核與被告丙○○於警訊中供稱：因伊於
            十四時三十分許又打0000000000號的大哥大給丁○○，而謝
            淑芬說她現在在板橋地院前，叫伊馬上前往，等伊至板院前時，看到謝
            淑芬伊就址過去直接向丁○○索取海洛因，因而丁○○說好啦，而都沒
            有拿給伊，而丁○○等手都在皮包旁，伊就上前搶她的皮包後，丁○○
            就叫搶劫，伊跑了二、二步後就把她的皮包丟掉在地上後，隨後就被警
            方抓到，（警察問：丁○○說你持水果刀威脅她拿出海洛因出來，你作
            何解釋？）因伊拿的是水果刀殼，想威脅她，並沒有刀柄等語（見偵卷
            第五頁）大致相符，並有臺北縣政府警察局贓物認領申請單一紙及扣案
            之水果刀刀殼一支足資佐證，復經證人即甲○當日之值勤法警陳明生亦
            證稱：九十一年五月二十二日下午二時三十分左右，在板院大門，伊值
            大門勤務，聽見有人喊搶劫，在地檢署圍牆外，伊見一名男子將一名女
            子身上皮包拉下，往運動公園方向跑，伊吹哨開始追，約追了一、二十
            公尺，該男子丟了皮包，在追至天橋後，伊見他手上持一把水果刀，邊
            跑邊將安全帽、鞋子等物丟棄，地檢署同仁在運動公園內捉到該男，謝
            女及李女二人撿了皮包後，亦尾隨至查獲地等語（見偵卷第六十七頁及
            背面）足憑，是被告丙○○於警訊所為不利於己之自白部分，應與事實
            相符，洵堪採信。雖證人陳明生係證稱看到被告丙○○持有水果刀等語
            ，惟其當天係在追捕歹徒之緊急狀態中，其遠距目測所判斷之物究係水
            果刀殼或水果刀身，難謂完全精準無誤，而本件除查扣水果刀刀殼外，
            並未查扣有水果刀之刀身，被告丙○○亦始終堅稱其當天只有拿刀殼，
            復觀之被害人丁○○除於警訊中指稱被告丙○○拿刀子外，於偵查中即
            未再陳稱被告丙○○有拿刀子，嗣於甲○調查時更指稱被告丙○○係拿
            扣案之刀殼等情，實難遽為認定被告丙○○當日所持工具為水果刀刀身
            ，而非扣案之水果刀刀殼。是依上開事證，自應以被告丙○○所辯僅拿
            刀殼等語較為可採。
        (2)、雖被害人丁○○嗣於偵查初訊及甲○調查、審理中翻異前詞，陳稱：當
            天丙○○來法院，是為了看伊男朋友，他一來就衝過來叫伊錢借給他，
            伊說你要做什麼，就跟他拉包包云云，惟經甲○隔離訊問被告丙○○與
            被害人丁○○認識、借錢經過，被告丙○○辯稱：當天中午還是下午，
            打了一或二通，打過去是丁○○接的。我之前有見過謝幾次，因為我認
            識謝的男朋友，外號叫「排骨」的，謝曾經跟「排骨」出來跟我見面過
            ，所以認識謝。我與謝見過二、三次面，我跟排骨見面是因為我們當時
            都有吸毒，所以會在中和那邊拿毒品，會遇到。是偶然遇到，不是事先
            約的。都是在中和遇到的，（法官問：當天打電話做何事？）本來要找
            謝的男友，但是是謝接的，所以我要跟謝借二千元，她就約我在板橋法
            院門口見面，她說她朋友在法院要交保，所以約在法院，（法官問：謝
            是否答應要借你二千元？）有答應，所以叫我去法院門口見面。見面後
            我就要跟她拿錢，我因為毒發作，她說要等一下，所以跟她發生拉扯叫
            她快一點云云，被害人丁○○則稱：（法官問：當天除了在板院碰到外
            ，之前是否認識被告候？）我男朋友的朋友介紹候跟我認識的，我們見
            過一次面，在土城附近遇到的。（法官問：你與侯之間是否有任何金錢
            往來？）沒有，他當天在法院門口時，衝過來叫我錢借給他，我說你要
            做什麼，就跟他拉包包，旁人說有看到刀子，但我沒有看到，他沒有說
            要借多少錢，只是叫我借他錢，在他衝過來時我一時間也忘他是誰，所
            以跟他拉扯云云（均見甲○九十二年六月十二日訊問筆錄），渠等二人
            就彼此是否認識、當天借款金額等情節之供述，互有出入，足徵所謂借
            錢乙事，僅係被害人丁○○事後維護被告謝國棟之詞，並無此事，況且
            ，被害人丁○○前於警訊及偵查中已陳稱：不認識被告丙○○等語（見
            偵卷第八頁、第一百三十二頁），衡情自無同意借錢之理，是被告侯國
            棟所辯，顯無足取。
    （二）、被告丁○○部分：
          (1)右揭被告丁○○販賣海洛因未遂之事實，業據同案被告丙○○於警訊時
            供稱：因丁○○皮包內有海洛因，所以搶皮包所得海洛因自己使用...
            （問：你為何知道丁○○在販賣海洛因？）因伊打電話0000000
            000號大哥大，是她自己說的等語（見偵卷第四頁背面、第五頁），
            核與證人即臺灣板橋地方法院檢察署法警喬鴻潔、黃志榮於偵查中證稱
            ：伊等聽到搶劫，伊等出來看及幫忙陳明生追擊侯男，未注意其身上是
            否拿刀，但他沿路丟東西，在運動公園捉到他，伊等問他為何搶別人物
            品，他說他並非要搶錢，而是要搶皮包內的藥（台語，即毒品），此時
            謝、李二女聽後，馬上轉身欲離去，伊等請其留下來以清點財物，起初
            他們二人不肯，並一直要逃跑，謝女將一小皮包藏至左後口袋，後來自
            行出示，發現其內有毒品等語，證人黃志榮並證稱：（檢察官問：侯男
            是否說為何要搶藥？）伊有問他，其稱打電話約謝女佯稱準備要買些毒
            品，但因自己沒錢，所以謝女不理他，不得已才在法院前搶謝女皮包內
            毒品等語，及證人喬鴻潔亦證稱：（檢察官問：侯男是否告知為何搶劫
            ？）當時侯男稱向謝女買毒品不成才會搶，並主動出示行動電話前十通
            電話中有謝女的0000000000號通話紀錄二、三通等語（見偵
            卷第六十三頁至六十四頁背面）相符，而被告丁○○當日所持有門號0
            000000000號行動電話確有於同日下午一時二十八分許至二時
            十八分間，六次與同案被告丙○○所使用門號為0000000000
            號行動電話聯絡之紀錄，亦有遠傳電信股份有限公司之雙向通聯紀綠在
            卷可憑（見偵卷第五十九頁至第六十三頁），兼衡之被告丁○○與同案
            被告丙○○素不相識，海洛因亦非一般人所得輕易取得持有之毒品，同
            案被告丙○○倘若未曾以電話聯絡交易海洛因之事，自無從知悉被告謝
            淑芬被搶皮包內藏有海洛因之可能。雖同案被告丙○○嗣於偵查及甲○
            審理中均否認有與丁○○聯絡購買海洛因之事，改稱當日係以行動電話
            聯絡借錢云云，惟被告丁○○與同案被告丙○○間就當日如何以行動電
            話聯絡借錢乙節，渠等二人之供述，互有出入，已如前述，是所謂借錢
            云云，無非被告丁○○與同案被告侯國棵互為卸免罪責之詞，究無足取
            。
          (2)又本件於被告丁○○及同案被告乙○○身上所查獲之白粉共十一包，經
            送法務部調查局鑑定結果，確係第一級毒品海洛因，亦有法務部調查局
九十一年七月八日調科壹字第０六０００六二五四號、九十一年七月十
            二日調科壹字第０六０００六二五五號鑑定通知書影本二件在卷可稽（
            見偵卷第八十八頁、九十二頁），而其中於同案被告乙○○胸罩內查扣
            之海洛因六小包（重約四點六四公克）、分裝匙乙支、殘渣袋六個，係
            被告丁○○當日所寄放之情，亦據被告丁○○於警訊、偵查初訊中供承
            不諱（見偵卷第九頁、第十頁、第四十六頁），核與同案被告乙○○於
            警訊及偵查初訊時所述相符（見偵卷第十五頁、第四十五頁），雖被告
            丁○○嗣於甲○審理時改稱乙○○身上的毒品是她自己的云云，惟觀諸
            被告丁○○於甲○初次調查時係稱乙○○身上之海洛因是其男友前天出
            事前交給乙○○云云（見甲○九十二年二月二十六日訊問筆錄），同案
            被告乙○○於同庭亦附合其詞，嗣經甲○提訊證人即被告丁○○男友涂
            維禎到庭對質後，被告丁○○與同案被告乙○○復改稱乙○○身上之海
            洛因是其自己的云云（見甲○九十二年五月十四日訊問筆錄），足徵渠
            等二人事後反覆其詞，均係互為附合卸飾之詞，自以渠等於案發當日及
            翌日於警訊、偵查初訊時之供詞較為可採。則依被告丁○○於案發當日
            攜帶多達十一包海洛因之情觀之，其無非便利得以每包為單位對外販賣
            及交付買方，又被告丁○○甘冒刑事追訴之風險，攜帶海洛因至交易地
            點販售予同案被告丙○○，亦見其確有販賣海洛因從中牟利之營利意圖
            ，是被告丁○○係基於營利意圖欲販賣海洛因予同案被告丙○○，要屬
            無疑。雖同案被告丙○○因自己無錢而向被告丁○○佯稱購買海洛因，
            欲伺機強取，惟被告丁○○既具有販毒營利之意思，縱買方並無買受真
            意不能完成買賣，然其客觀上既已攜帶海洛因前往約定地點欲交易，自
            已著手於售賣之行為，而應認其為販賣未遂。是被告丁○○前揭所辯，
            顯係事後圖卸刑責之詞，不足採信。
    （三）本件事證明確，被告丙○○搶奪犯行，及被告丁○○販賣第一級毒品海洛
          因未遂之犯行，洵堪認定，均應予依法論處。
二、（一）本件被告丙○○所持有之水果刀刀殼，為塑膠製品，尚不足以傷害人身體
  、生命，非屬具有危險性之凶器。又強盜罪，係以意圖為自己或第三人不
          法所有，以強暴、脅迫、藥劑、催眠術或他法致使不能抗拒而取他人之物
          或使其交付，為構成要件，所謂致使不能抗拒，係指行為人所施用之強暴
          、脅迫等非法方法，在客觀上足使被害人喪失意思自由，並達於不能抗拒
          之程度者而言，倘未達於此程度，因被害人主觀上之畏懼，不敢出而抵抗
          ，任其取得財物者，除合於恐嚇取財罪之要件，要難以強盜罪相繩；又恐
          嚇取財與搶奪，僅係取得財物之手段不同，而於圖為不法所有，以非法方
          法取得他人財物之點，兩者並無差異，本件被害人丁○○於發現被告侯國
          棟係以水果刀刀殼抵住其腰部時，雖然心生畏懼，惟仍不肯交付海洛因予
          被告丙○○，足認被害人丁○○僅主觀上產生畏怖，尚未喪失自由意志達
          於不能抗拒之程度，而被告丙○○見被害人丁○○在其恫嚇下仍不肯交出
          海洛因，即變更為搶奪之犯意，趁被害人丁○○不備之際，奪取其手上之
          皮包，其圖為不法所有取得他人財物之犯意，仍相一貫，僅於中途變更其
          恐嚇手段為奪取而已，前之恐嚇取財未遂行為已吸收於後之搶奪財物行為
          中，而成立搶奪罪（此可參照最高法院二十四年上字第四六七三號判例要
          旨見解）。是核被告丙○○所為，係犯刑法第三百二十五條第一項之搶奪
          罪。公訴人認被告丙○○所為係犯刑法第三百三十條第一項之加重強盜罪
          ，容有未洽，起訴法條應予變更。又查，被告丙○○前於八十六年間因恐
          嚇罪，經臺灣高等法院判決有期徒刑八月確定，甫於八十六年十月十六日
          縮刑執行完畢，有臺灣板橋地方法院檢察署刑案資料查註紀錄表及臺灣高
          等法院被告全國前案紀錄表各一份可按，其於執行完畢後五年之內再犯有
          期徒刑以上之罪，為累犯，應依刑法第四十七條之規定加重其刑。爰審酌
          被告丙○○搶奪他人之財物，危害社會治安，暨其犯罪之動機、目的、手
          段等一切情狀，量處如主文所示之刑，以示懲儆。至扣案之水果刀刀殼乙
          支，為被告丙○○所有供犯罪所用之物，自應依刑法第三十八條第一項第
          二款規定宣告沒收。
    （二）查毒品危害防制條例第二條已將海洛因列為第一級毒品，核被告丁○○所
      為，係犯毒品危害防制條例第四條第五項、第一項之販賣第一級毒品未遂
          罪。被告丁○○非法持有第一級毒品海洛因之低度行為，應為販賣之高度
          行為所吸收，不另論罪。又被告丁○○雖已著手於販賣海洛因行為之實施
          ，惟未能完成買賣，為未遂犯，爰依刑法第二十六條前段之規定，按既遂
          犯之刑度減輕其刑。爰審酌被告丁○○販賣毒品海洛因，危害國民健康及
          社會治安甚鉅，及其犯罪動機、目的、手段及犯罪後態度等一切情狀，量
          處如主文所示之刑，以示懲儆。至扣案之海洛因十一包（驗餘淨重五點三
          四公克），係查獲之毒品，應依毒品危害防制條例第十八條第一項前段之
          規定沒收銷燬。至於扣案之門號為0000000000號之行動電話一
          支，係案外人戊○○所有之物，業據被告丁○○供承在卷，並經同案被告
          丙○○及證人戊○○證述屬實，另扣案之殘渣袋七個、分裝匙一支，或為
          被告丁○○供施用毒品所用之物，尚無證據證明與被告丁○○前揭販賣第
          一級毒品犯行有何關聯，上開物品自均不予宣告沒收，附此敘明。
三、被告乙○○部分已另行審結。
據上論斷，應依刑事訴訟法第二百九十九條第一項前段、第三百條，毒品危害防制條
例第四條第五項、第一項、第十八條第一項前段，刑法第十一條前段、第三百二十五
條第一項、第四十七條、第二十六條前段、第三十八條第一項第二款，判決如主文。
本案經檢察官余若凡到庭執行職務。
中      華      民      國    九十二    年      七      月     十七     日
                                      臺灣板橋地方法院刑事第三庭
                                          法  官  葉  靜  芳
右正本證明與原本無異。
如不服本判決，應於判決送達後十日內向甲○提出上訴狀 (應附繕本) ，上訴於
臺灣高等法院。
                                          書記官  陳  昭  綾
中      華      民      國      九十二      年    七    月  二十四    日
附錄本案論罪科刑法條：
毒品危害防制條例第四條：
製造、運輸、販賣第一級毒品者，處死刑或無期徒刑；處無期徒刑者，得併科新臺幣
一千萬元以下罰金。
製造、運輸、販賣第二級毒品者，處無期徒刑或七年以上有期徒刑，得併科新臺幣七
百萬元以下罰金。
製造、運輸、販賣第三級毒品者，處五年以上有期徒刑，得併科新臺幣五百萬元以下
罰金。
製造、運輸、販賣專供製造或施用毒品之器具者，處一年以上七年以下有期徒刑，得
併科新臺幣一百萬元以下罰金。
前四項之未遂犯罰之。
刑法第三百二十五條
意圖為自己或第三人不法之所有，而搶奪他人之動產者，處六月以上五年以下有期徒
刑。
因而致人於死者，處無期徒刑或七年以上有期徒刑，致重傷者，處三年以上十年以下
有期徒刑。
第一項之未遂犯罰之。


司法院資訊處製作；財團法人民間司法改革基金會備份。
